臺灣桃園地方法院民事判決　九十年度訴字第一四二七號
　　原　　　告　新竹國際商業銀行股份有限公司
　　法定代理人　丙○○
　　　　　　　　　　　　　送達.
　　訴訟代理人　潘欣怡
　　　　　　　　徐玫華
　　被　　　告　甲○○
　　　　　　　　乙○○○
　　　　　　　　韓曉玲
右當事人間請求塗銷所有權移轉登記事件，本院判決如左：
    主   　 文
被告甲○○於民國九十年四月三日將坐落桃園縣楊梅鎮○○○○段九九－八八地號土
地建面積一七二平方公尺及地上建號三九四門牌桃園縣楊梅鎮○○路一九九號建物等
所有權全部贈與被告乙○○○之贈與行為及所有權移轉行為應予撤銷。
被告甲○○與乙○○○就前開不動產於民國九十年四月十七日經桃園縣楊梅地政事務
所所為所有權移轉登記應予塗銷。
訴訟費用由被告負擔。
    事 　   實
甲、原告方面：
  　一、聲明：如主文所示。
  　二、陳述：緣訴外人即主債務人益兆企業股份有限公司（下稱益兆公司）於八十
         　　 九年二月十七日向原告貸款新台幣（下同）二百萬元，並邀被告張紹
              汶為其連帶保證人，並約定以一個月為一期，共分八十四期平均攤還
              本息，未依約清償時視為全部到期，詎訴外人益兆公司於九十年五月
              十七日起即未依約繳納本息，而被告甲○○為其連帶保證人，依法自
              應負清償之責。被告甲○○為使其不動產不為原告強制執行，乃以贈
              與方式將之移轉予其妻即被告乙○○○，被告甲○○所為之贈與行為
              顯係無償且有害債權人之行為，原告爰依民法第二百四十四條第一項
              之規定，請求撤銷被告間之贈與行為及所有權移轉行為，並請求塗銷
              其所有權移轉登記。
    三、證據：提出借據影本乙份、放款客戶往來明細乙紙、戶籍謄本乙件、土地及
        　　　建物謄本各一件、估價計算表乙紙為證。
乙、被告方面：
    一、聲明：原告之訴駁回。
    二、陳述：原告主張主債務人益兆公司是自九十年五月十七日始無力清償，顯見
　　　        原告對被告甲○○之債權成立是在贈與之後。
丙、本院依職權向財政部北區國稅局函查被告甲○○之歸戶財產資料。
    理    由
一、本件原告起訴主張訴外人即主債務人益兆公司於八十九年二月十七日向原告貸款
    二百萬元，並邀被告甲○○為其連帶保證人，並約定以一個月為一期，共分八十
    四期平均攤還本息，未依約清償時視為全部到期，詎主債務人益兆公司於九十年
    五月十七日起即未依約繳納本息，而被告甲○○為其連帶保證人，依法自應負清
    償之責。被告甲○○為使其不動產不為原告強制執行，乃以贈與方式將之移轉予
    其妻即被告乙○○○，被告甲○○所為之贈與行為顯係無償且有害債權人之行為
    ，原告爰依民法第二百四十四條第一項之規定，請求撤銷被告間之贈與行為及所
    有權移轉行為，並請求塗銷其所有權移轉登記等語；被告則以：主債務人益兆公
    司是自九十年五月十七日始無力清償，顯見原告對被告甲○○之債權成立是在贈
    與之後云云，資為抗辯。
二、原告主張之事實，已據其提出與所述相符之借據、放款客戶往來明細、土地及建
    物謄本為證，且為被告所不爭執，原告此部分主張之事實，應堪採信。
三、按連帶債務人對於債權人應負各負全部給付之責，是在債務未受清償前，連帶債
    務人中之一人所為詐害行為，債權人自得對之依民法第二百四十四條第一項、第
    二項之規定撤銷之。至於其他連帶債務人有資力與否，在所不問。查被告甲○○
    為益兆公司之連帶保證人，則彼等間自為連帶債務人。準此，被告甲○○是否有
    資力，應專就其個人財產而論，合先敘明。
四、次查，被告甲○○於八十九年二月十六日與原告簽立借據願連帶保證借款人將借
    款本息如數清償，則被告甲○○之保證責任於八十九年二月十六日即發生，被告
    甲○○自八十九年二月十六日起既已為原告之債務人，則在其所負擔之連帶債務
    未受清償前，其財產為其一切債務之總擔保，今被告甲○○將其名下所有如附件
    所示之不動產無償贈與其妻即被告乙○○○，致其可供債務之擔保明顯減少，其
    所為之贈與行為顯然係無償且有害及原告之行為，從而原告依民法第二百四十四
    條第一項之規定，撤銷被告間之贈與行為之債權行為及物權行為並請求准予塗銷
    系爭不動產所有權移轉登記，洵屬正當，應予准許。
五、結論，原告之訴為有理由，依民事訴訟法第七十八條、第八十五條第一項前段，
    判決如主文。
中　　　華　　　民　　　國　　九十一　　年　　　二　　　月　　二十　　　日
                                        臺灣桃園地方法院民事第一庭
~B法　　　官　林淑鳳
右為正本係照原本作成
如對本判決上訴須於判決送達後廿日內向本院提出上訴狀
中　　　華　　　民　　　國　　九十一　　年　　　二　　　月　　 二十　　 日
~B書　記　官　楊文雄
